臺灣板橋地方法院刑事判決　　　　　　　99年度訴字第2543號
公　訴　人　臺灣板橋地方法院檢察署檢察官
被　　　告　陳文瑜
上列被告因偽造文書等案件，經檢察官提起公訴（99年度偵緝字
第1197號、第1198號、第1199號），本院依簡式審判程序判決如
下：
    主  文
陳文瑜犯竊盜罪，累犯，處有期徒刑肆月；又犯行使偽造私文書
罪，累犯，處有期徒刑伍月，如附表三編號1 所示之物沒收；又
犯行使偽造私文書罪，累犯，處有期徒刑捌月，如附表三編號2
至6 所示之物均沒收。應執行有期徒刑壹年月，如附表三所示
之物均沒收。
    事  實
一、陳文瑜前曾因違反職役職責案件，經國防部北部地方軍事法
    院以95年度訴字第297 號判處有期徒刑1 年確定，嗣經同上
    法院以96年度聲減字第20號裁定減為有期徒刑6 月確定，於
    民國96年7 月16日執行完畢出監（於本件構成累犯）。詎猶
    不知悔改，分別為下列犯行：
  (一)緣陳文瑜自97年7 月3 日起借住在友人蔡長泰位於臺北縣永
    和市（現改制為新北市永和區，下同）得和路373 巷21號4
    樓租屋處，竟基於意圖為自己不法所有之竊盜犯意，於97
    年8 月8 日某時，乘蔡長泰於97年7 月13日即返回僑居地馬
    來西亞之機會，竊取蔡長泰所有放置於上開租屋處未上鎖抽
    屜內之華南商業銀行台大分行帳號000000000000號之帳戶存
    摺及印章得手。旋復基於行使偽造私文書及意圖為自己不法
    所有之詐欺犯意，於同日11時50分許，持上開竊得之帳戶存
    摺及印章，前往址設臺北市○○○路○ 段1 號華南商業銀行
    台大分行，冒用蔡長泰之名義，在華南商業銀行存摺類存款
    取款憑條之存戶簽章欄上偽簽「蔡長泰」之署名並盜蓋上開
    印章後，而偽造該取款憑條之私文書並持向該行承辦人員行
    使以提領新臺幣（下同）7,900 元，致使銀行承辦人員陷於
    錯誤，而交付前開款項予陳文瑜，足以生損害於蔡長泰及上
    開銀行辦理提款業務之正確性。嗣蔡長泰於97年9 月2 日回
    臺後，察覺上開帳戶之存摺及印章失竊而向銀行辦理掛失並
    查知遭冒領，經報警處理，經警向銀行調閱提款監視錄影畫
    面，始查悉上情。
  (二)緣陳文瑜與洪碧鴻係朋友關係，於97年8 月中旬某日，洪碧
    鴻因陳文瑜要為其辦理加入陳文瑜所任職之如新集團之會員
    ，而交付其本人之國民身分證正本、健保卡影本及郵政存簿
    儲金簿影本予陳文瑜。詎陳文瑜竟未經洪碧鴻同意或授權，
    基於行使偽造私文書及意圖為自己不法所有之單一接續犯意
    ，先於97年8 月中旬某日，在臺北縣永和市○○路373 巷21
    號4 樓蔡長泰之租屋處，於中國信託商業銀行信用卡申請書
    上，冒用洪碧鴻名義為申請人，在申請書正卡人簽名欄及申
    請人同意中文正楷簽名欄（起訴書漏載該欄位之簽名）偽簽
    「洪碧鴻」之署名共計3 枚，而偽造該信用卡申請書之私文
    書，並檢附先前所持有洪碧鴻國民身分證、郵政存簿儲金簿
    等影本資料郵寄予中國信託商業銀行持以行使，致該銀行誤
    以為係洪碧鴻本人申辦信用卡，乃於97年8 月29日同意核發
    以「洪碧鴻」為持有人之信用卡2 張（卡號詳如附表一、二
    所示），嗣陳文瑜復承前行使偽造私文書之接續犯意，於97
    年8 月31日，在上開蔡長泰之租屋處，冒用洪碧鴻名義填寫
    委由陳文瑜代為領取信用卡2 張之委託書，並偽簽洪碧鴻之
    署名1 枚及持其於同日利用不知情之刻印店所偽造洪碧鴻之
    印章，蓋用印文5 枚於前開偽造之委託書上，於97年9 月1
    日，至址設臺北市○○路18號1 樓之中國信託商業銀行永吉
    分行，持以向不知情之中國信託商業銀行承辦人員以行使，
    據以領取上開信用卡2 張，在取得上開2 張信用卡後，即在
    信用卡背面署名欄內偽簽「「Evanyo」（起訴書誤載為「洪
    碧鴻」）署押各1 枚，用以表示洪碧鴻係上開2 張信用卡之
    持用人，於信用卡有效期限內有權使用該信用卡之辨識及證
    明，以上所為足以生損害於洪碧鴻及中國信託商業銀行對於
    信用卡申請人資格審核、核發信用卡之正確性及對客戶管理
    之正確性。嗣陳文瑜復承前行使偽造私文書及詐欺之接續犯
    意，或於如附表一及附表二編號1 至5 、8 、13所示之時間
    、地點，多次持上開2 張信用卡，至如附表一及附表二編號
    1 至5 、8 、13所示之商店消費購物或接受服務如各附表所
    示之金額，並在附表一編號1 至4 、6 至7 及附表二編號1
    至5 、8 、13屬私文書性質之簽帳單上偽簽「Evanyo」（起
    訴書誤載為「洪碧鴻」）之署名（一式二聯，各為顧客收執
    聯及商店存根聯，僅簽名於商店存根聯，且不會複寫至顧客
    收執聯），而以洪碧鴻名義偽造簽帳單後，持交予如同上附
    表所示之各商店店員而加以行使，使如同上附表所示不知情
    之商店店員陷於錯誤，交付所消費購買之商品予陳文瑜，或
    為陳文瑜提供服務而使其詐得不法利益；或於如附表二編號
    6 、7 、9 至12所示之時間，至如同上附表所示之網路商店
    ，接續多次在網頁線上刷卡消費訂單上，假冒「洪碧鴻」名
    義，輸入如附表二所示信用卡卡號，而偽造附表二編號6 、
    7 、9 至12所示金額之不實線上刷卡消費訂單，並確認消費
    金額及同意對於所消費之金額遵守發卡銀行申請書所約定條
    款負繳清責任之意後，刷卡消費，且將前開訂單傳輸予附表
    二編號6 、7 、9 至12所示之特約商店，表示其以訂購商品
    或接受所提供服務之意，使如同上附表所示不知情之特約商
    店陷於錯誤，交付所消費購買之商品予陳文瑜，或為陳文瑜
    提供服務而使其詐得不法利益，以上所為，均足以生損害於
    洪碧鴻、中國信託商業銀行對於信用卡消費管理之正確性、
    財團法人聯合信用卡處理中心以及如附表一、二所示特約商
    店對商品及線上信用卡交易管理之正確性。嗣因洪碧鴻未有
    任何付款紀錄，經中國信託商業銀行向法院聲請核發支付命
    令，洪碧鴻因之向該銀行聲明絕無申辦信用卡之事，始查悉
    上情。
二、案經臺北縣政府（現改制為新北市政府）警察局永和分局、
    基隆市警察局移送臺灣板橋地方法院檢察署偵查起訴。
    理  由
一、本院於準備程序進行中，被告陳文瑜就被訴事實為有罪之陳
    述，經告知被告簡式審判程序之旨，並聽取公訴人、被告之
    意見後，裁定進行簡式審判程序。
二、前揭事實，業據被告於偵查中及本院審理時坦承不諱，核與
    證人即告訴人蔡長泰、洪碧鴻在警詢時及偵查中指述情節相
    符，並經證人即中國信託商業銀行信用卡防偽科辦事員李念
    祖於警詢時之證述屬實。此外，復有華南商業銀行台大分行
    99年7 月16日99年華（台）字第158 號函及所附存摺類存款
    取款憑條影本1 紙、監視錄影翻拍照片1 幀、中國信託商業
    銀行信用卡申請書影本1 紙、告訴人洪碧鴻之郵政存簿儲金
    簿封面及交易明細影本3 紙、被告偽造之委託書及通訊資料
    影本2 紙、洪碧鴻之聲明書1 紙、中國信託商業銀行冒用明
    細1 紙、如附表一編號4 及附表二編號1 、2 之簽帳單影本
    3 紙、附表二編號6 、7 、9 、10之網路刷卡訂購資料4 紙
    、中國信託商業銀行信用卡基本查詢資料影本1 紙、中國信
    託商業銀行99年9 月1 日陳報狀1 份等件在卷可稽。又按在
    信用卡背面簽名欄簽名，自形式上整體觀察，即足以知悉係
    表示信用卡之簽名者於信用卡有效期限內有權使用該信用卡
    之辨識及證明，並非依習慣或特約表示一定用意之證明，性
    質上係屬刑法第210 條之私文書（最高法院94年度台上字第
    2375號判決意旨參照）；又按在信用卡簽帳單上之顧客簽名
    欄內偽造持卡人名義之簽名，表示持卡人與特約商店完成交
    易之意，而其已收受特約商店所提供之財物或服務，及確認
    消費金額之文義，供為特約商店經由收單銀行向發卡銀行請
    款之用，並表示持卡人同意依據信用卡持卡人與發卡銀行間
    所成立之合約條件，願依照按簽帳單金額付款與發卡銀行之
    意，而使該簽帳單含有契約文書、收據或請款單之性質，核
    屬私文書。另按錄音、錄影或電磁紀錄，藉機器或電腦處理
    所顯示之聲音、影像或符號，足以為表示其用意之證明者，
    均以文書論，刑法第220 條第2 項定有明文。查被告利用電
    腦設備連上附表二編號6 、7 、9 至12所示商店之網頁，冒
    用洪碧鴻名義輸入電磁記錄購買會員服務或物品，上開電磁
    紀錄顯然具有訂購單之性質，自屬刑法第220 條第2 項所定
    以文書論之準私文書。從而，堪認被告自白與事實相符。是
    本件事證明確，被告前開犯行洵堪認定，應予依法論科。
三、查被告所為如事實欄一、(一)所載之犯行，核係犯刑法第320
    條第1 項之竊盜罪、同法第216 條、第210 條之行使偽造私
    文書罪、同法第339 條第1 項之詐欺取財罪。其盜用印章為
    偽造私文書之部分行為，偽造私文書後復持以行使，其偽造
    之低度行為應為行使之高度行為所吸收，均不另論罪。再被
    告以一行為觸犯行使偽造私文書及詐欺取財2 罪名，為想像
    競合犯，應依刑法第55條規定，從一較重之行使偽造私文書
    罪處斷。又被告所為如事實一、(二)所載犯行，核係犯刑法第
    216 條、第210 條之行使偽造私文書罪、同法第339 條第1
    項之詐欺取財罪、同法第339 條第2 項之詐欺得利罪。又被
    告委由不知情之刻印店人員偽造「洪碧鴻」之印章，應屬間
    接正犯。再其偽造印章、印文及署押之行為均屬偽造私文書
    之部分行為，偽造私文書之低度行為復為行使之高度行為所
    吸收，均不另論罪。再數行為於同時同地或密切接近之時地
    實施，侵害同一法益，各行為之獨立性極為薄弱，依一般社
    會健全概念，在時間差距上，難以強行分開，在刑法評價上
    ，以視為數個舉動之接續施行，合為包括之一行為予以評價
    ，較為合理，則屬接續犯，而為包括之一罪（最高法院86年
    台上字第3295號判例參照）。查被告所犯上開行使偽造私文
    書罪、詐欺取財罪、詐欺得利罪，均時間密接，依上開說明
    ，應可認被告所為之各行為間獨立性極為薄弱，且各自具有
    時空之密接性，均為接續犯，應僅各論以接續犯一罪。又被
    告以一行為同時觸犯行使偽造私文書罪、詐欺取財罪及詐欺
    得利罪，屬想像競合犯，應依刑法第55條之規定，從一較重
    之行使偽造私文書罪處斷。再就被告持信用卡刷卡接受服務
    所受不法利益部分，公訴人雖認此部分亦係犯刑法第339 條
    第1 項之詐欺取財罪，惟其刷卡所獲取之利益態樣有所歧異
    ，已如前述，起訴法條容有未洽，應予變更。又被告持信用
    卡於網路刷卡部分，公訴人漏未認定此部分係屬準私文書部
    分，已如上述，附此敘明。再被告就上開事實欄一、(一)、(二)
    所犯各罪間，犯意各別、行為互異，應予分論併罰。末查，
    被告前曾受有如事實欄所載之犯罪科刑及執行情形，有臺灣
    高等法院被告前案紀錄表1 份附卷可稽，其於受有期徒刑之
    執行完畢後5 年內，故意再犯本件有期徒刑以上之罪，均為
    累犯，均應依刑法第47條第1項 之規定加重其刑。爰審酌被
    告之素行、犯罪動機、目的、手段、所盜領、盜刷之金額，
    且迄未與被害人達成和解以及犯後坦承犯行之態度等一切情
    狀，量處如主文所示之刑，並定其應執行刑。
四、末以，被告在華南商業銀行存摺類存款取款憑條上偽造之「
    蔡長泰」署名1 枚，應依刑法第219 條規定宣告沒收之；至
    上開取款憑條業經被告交付予華南商業銀行提領款項，自非
    屬被告所有，自毋庸宣告沒收。再被告在中國信託商業銀行
    信用卡申請書上偽造之「洪碧鴻」署押共計3 枚，於委託書
    上偽造之「洪碧鴻」署押1 枚、偽造之「洪碧鴻」印文5 枚
    ，暨所偽造之「洪碧鴻」印章1 枚，及其於附表一、二所示
    信用卡背面所偽造之「Evanyo」署押各1 枚，均應依刑法第
    219 條規定，不問屬於犯人與否，併予宣告沒收之；又如附
    表一、二所示簽帳單上偽造之「Evanyo」署押，除附表一、
    二備註欄註明尚留有特約商店存根聯之簽帳單外，其餘簽帳
    單或因已逾保存期限業已滅失，或因屬網路刷卡，並無簽帳
    單，自毋庸諭知沒收，其餘附表一、二所示偽造署押，爰依
    刑法第219 條規定宣告沒收之。又如附表一、二所示之信用
    卡雖係被告因行使偽造私文書申領所得之物，及用以刷卡詐
    財所用之物，惟既未扣案，且依持卡人與銀行之約定條款，
    被告並未取得信用卡之所有權，是自毋庸宣告沒收。另被告
    所持有如附表一、二所示各該簽帳單顧客收執聯，雖屬被告
    所有因犯罪所得之物，被告在本院審理時供稱業已丟棄等語
    ，且既未扣案，又無事證足證其仍存在，且一般人亦以將之
    丟棄銷毀為常，為免執行困難，應認已滅失而不存在，故不
    為沒收之諭知，附此敘明。
據上論斷，應依刑事訴訟法第273 條之1 第1 項、第299 條第1
項前段、第300 條，刑法第320 條第1 項、第210 條、第216 條
、第220 條、第339 條第1 項、第2 項、第55條、第47條第1 項
、第51條第5 款、第219 條，刑法施行法第1 條之1 第1 項、第
2項 ，判決如主文。
本案經檢察官莊惠真到庭執行職務。
中    華    民    國   100    年    1     月    7     日
                  刑事第十二庭  法  官  王士珮
以上正本證明與原本無異。
如不服本判決應於收受判決後10日內向本院提出上訴書狀，並應
敘述具體理由。其未敘述上訴理由者，應於上訴期間屆滿後20日
內向本院補提理由書（均須按他造當事人之人數附繕本）「切勿
逕送上級法院」。
                                書記官  金和國
中    華    民    國   100    年    1     月    7     日
附錄本案論罪科刑法條全文：
中華民國刑法第210 條
偽造、變造私文書，足以生損害於公眾或他人者，處5 年以下有
期徒刑。
中華民國刑法第216 條
行使第210 條至第215 條之文書者，依偽造、變造文書或登載不
實事項或使登載不實事項之規定處斷。
中華民國刑法第320條
意圖為自己或第三人不法之所有，而竊取他人之動產者，為竊盜
罪，處5 年以下有期徒刑、拘役或500 元以下罰金。
意圖為自己或第三人不法之利益，而竊佔他人之不動產者，依前
項之規定處斷。
前2 項之未遂犯罰之。
中華民國刑法第339 條
意圖為自己或第三人不法之所有，以詐術使人將本人或第三人之
物交付者，處5 年以下有期徒刑、拘役或科或併科1000元以下罰
金。
以前項方法得財產上不法之利益或使第三人得之者，亦同。
前2 項之未遂犯罰之。
附表一：
【信用卡卡號：0000-0000-0000-0000】
┌─┬──────┬────┬─────────┬─────────┬────┬────────┐
│編│消費日期    │消費時間│商店（特約商店）名│商店地址          │消費金額│ 備      註     │
│號│            │        │稱                │                  │        │                │
├─┼──────┼────┼─────────┼─────────┼────┼────────┤
│1 │97年9月1日  │20:40   │宜家家居─南京店  │臺北市松山區敦化北│5,793元 │已逾保存期限，無│
│  │            │        │                  │路100號B1         │        │簽單存根聯留存  │
├─┼──────┼────┼─────────┼─────────┼────┼────────┤
│2 │97年9月1日  │22:18   │家福股份有限公司─│臺北市○○路1號   │19,998元│已逾保存期限，無│
│  │            │        │桂林店            │                  │        │簽單存根聯留存  │
├─┼──────┼────┼─────────┼─────────┼────┼────────┤
│3 │97年9月2日  │13:13   │美商如新華茂─臺北│臺北市○○路9 號29│3,915元 │已逾保存期限，無│
│  │            │        │分公司            │樓                │        │簽單存根聯留存  │
├─┼──────┼────┼─────────┼─────────┼────┼────────┤
│4 │97年9月2日  │13:40   │無印良品─紐約門市│臺北市○○路12號2 │2,888元 │1 式2 聯，各為顧│
│  │            │        │                  │樓                │        │客收執聯及特約商│
│  │            │        │                  │                  │        │店存根聯，僅在特│
│  │            │        │                  │                  │        │約商店存根聯簽名│
│  │            │        │                  │                  │        │，無複寫功能，被│
│  │            │        │                  │                  │        │告偽簽「Evanyo」│
│  │            │        │                  │                  │        │署押1 枚        │
├─┼──────┼────┼─────────┼─────────┼────┼────────┤
│5 │97年9月2日  │21：25  │7-11世運店        │臺北市○○街81、83│500元   │以信用卡至超商進│
│  │            │        │                  │號                │        │行自動加值，無簽│
│  │            │        │                  │                  │        │單              │
├─┼──────┼────┼─────────┼─────────┼────┼────────┤
│6 │97年9月5日  │12：02  │屈臣氏─西園分公司│臺北市○○路○ 段  │305元   │已逾保存期限，無│
│  │            │        │                  │198 號            │        │簽單存根聯留存  │
├─┼──────┼────┼─────────┼─────────┼────┼────────┤
│7 │97年9月8日  │16：38  │宜家家居─南京店  │臺北市松山區敦化北│348元   │已逾保存期限，無│
│  │            │        │                  │路100號B1         │        │簽單存根聯留存  │
├─┴──────┴────┴─────────┴─────────┴────┴────────┤
│合計：33,747元                                                                                │
└───────────────────────────────────────────────┘
附表二：
【信用卡卡號：0000-0000-0000-0000】
┌─┬──────┬────┬─────────┬─────────┬────┬────────┐
│編│消費日期    │消費時間│商店（特約商店）名│商店地址          │消費金額│  備      註    │
│號│            │        │稱                │                  │        │                │
├─┼──────┼────┼─────────┼─────────┼────┼────────┤
│1 │97年9月1日  │22：02  │家福股份有限公司─│臺北市○○路1號   │4,874元 │1 式2 聯，各為顧│
│  │            │        │桂林店            │                  │        │客收執聯及特約商│
│  │            │        │                  │                  │        │店存根聯，僅在特│
│  │            │        │                  │                  │        │約商店存根聯簽名│
│  │            │        │                  │                  │        │，無複寫功能，被│
│  │            │        │                  │                  │        │告偽簽「Evanyo」│
│  │            │        │                  │                  │        │署押1 枚        │
├─┼──────┼────┼─────────┼─────────┼────┼────────┤
│2 │97年9月2日  │19：31  │凱莎髮型有限公司  │臺北市○○○路○ 段│2,100元 │同編號1所示     │
│  │            │        │                  │112 號3 樓之5     │        │                │
├─┼──────┼────┼─────────┼─────────┼────┼────────┤
│3 │97年9月2日  │20：06  │函舍旅館          │臺北市○○路68號4 │4,160元 │已逾保存期限，無│
│  │            │        │                  │樓                │        │簽單存根聯留存  │
├─┼──────┼────┼─────────┼─────────┼────┼────────┤
│4 │97年9月4日  │09：28  │美商如新華茂股份有│臺北市○○○路○ 段│1,809元 │已逾保存期限，無│
│  │            │        │限公司            │977號15樓         │        │簽單存根聯留存  │
├─┼──────┼────┼─────────┼─────────┼────┼────────┤
│5 │97年9月4日  │09：28  │美商如新華茂股份有│同上              │1,800元 │已逾保存期限，無│
│  │            │        │限公司            │                  │        │簽單存根聯留存  │
├─┼──────┼────┼─────────┼─────────┼────┼────────┤
│6 │97年9月4日  │12：02  │港商雅虎資訊股份有│臺北市○○○路○ 段│499元   │網路刷卡，購買無│
│  │            │        │限公司            │100號12樓         │        │名小站銀卡VIP1年│
├─┼──────┼────┼─────────┼─────────┼────┼────────┤
│7 │97年9月5日  │16：18  │富利食品股份有限公│臺北市○○○路○ 段│318元   │網路刷卡，購買必│
│  │            │        │司                │50號14樓          │        │勝客餐點        │
├─┼──────┼────┼─────────┼─────────┼────┼────────┤
│8 │97年9月6日  │12：53  │家福股份有限公司─│臺北市○○路1號   │799元   │同編號1所示     │
│  │            │        │桂林店            │                  │        │                │
├─┼──────┼────┼─────────┼─────────┼────┼────────┤
│9 │97年9月6日  │17：22  │願境網訊股份有限公│臺北市○區街3 之1 │159元   │網路刷卡，購買KK│
│  │            │        │司                │號6樓之2          │        │BOX 月繳型會員  │
│  │            │        │                  │                  │        │                │
├─┼──────┼────┼─────────┼─────────┼────┼────────┤
│10│97年9月12日 │15：16  │港商雅虎資訊股份有│臺北市○○○路○ 段│65元    │網路刷卡，拍賣繳│
│  │            │        │限公司            │100號12樓         │        │款（交易手續費＋│
│  │            │        │                  │                  │        │刊登費）        │
├─┼──────┼────┼─────────┼─────────┼────┼────────┤
│11│97年9月13日 │17：23  │露天市集國際資訊股│臺北市○○○路105 │100元   │網路刷卡        │
│  │            │        │份有限公司        │號12樓            │        │                │
├─┼──────┼────┼─────────┼─────────┼────┼────────┤
│12│97年9月13日 │20：36  │FRIENDFNDWD       │                  │1,634元 │網路刷卡        │
│  │            │        │                  │                  │        │                │
├─┼──────┼────┼─────────┼─────────┼────┼────────┤
│13│97年9月16日 │18：06  │美商如新華茂股份有│臺北市○○○路○ 段│755元   │已逾保存期限，無│
│  │            │        │限公司            │977號15樓         │        │簽單存根聯留存  │
├─┴──────┴────┴─────────┴─────────┴────┴────────┤
│合計：19,072元                                                                                │
└───────────────────────────────────────────────┘
附表三：
┌──┬───────────────────────────────┐
│編號│          應沒收之物                                          │
├──┼───────────────────────────────┤
│ 1  │華南商業銀行存摺類存款取款憑條上偽造之「蔡長泰」署押壹枚。    │
├──┼───────────────────────────────┤
│ 2  │中國信託商業銀行信用卡申請書上偽造之「洪碧鴻」署押枚。      │
├──┼───────────────────────────────┤
│ 3  │委託書上偽造之「洪碧鴻」署押壹枚、偽造之「洪碧鴻」印文伍枚。  │
├──┼───────────────────────────────┤
│ 4  │偽造之「洪碧鴻」印章壹枚。                                    │
├──┼───────────────────────────────┤
│ 5  │中國信託商業銀行如附表一、二所示信用卡背面偽造之「Evanyo」署押│
│    │各壹枚。                                                      │
├──┼───────────────────────────────┤
│ 6  │如附表一編號4 、附表二編號1 、2 、8 所示簽帳單存根聯上偽造之「│
│    │Evanyo」 署押各壹枚。                                         │
└──┴───────────────────────────────┘